臺灣彰化地方法院民事判決　九十年度訴字第一一八四號
　　原　　　告　　丙○○
　　兼訴訟代理人　甲○○○○○.
　　被　　　告　　乙○○
右當事人間請求異議之訴等事件，本院判決如左：
    主      文
原告之訴駁回。
訴訟費用由原告負擔。
    事      實
甲、原告方面：
　一、聲明：(一)確認被告持有原告於民國（下同）八十五年三月五日共同簽發面額新
　　　台幣（下同）一百萬元，到期日為八十五年九月四日之本票債權不存在。(二)本
　　　院八十九年度執字第一一九六二號清償票款強制執行程序予撤銷。
　二、陳述：
  　（一）緣被告持有原告於八十五年三月五日共同簽發面額一百萬元之本票一紙，
        　並已聲請本院八十七年度票字第八二三號裁定准予強制執行，被告並以八
        　十九年度執字第一一九六二號聲請強制執行原告所有坐落彰化縣鹿港鎮○
        　○段三四三三之二○地號土地及其上建物即門牌號碼彰化縣鹿港鎮○○街
        　二四八號加強磚造二層樓房在案。
　　（二）惟本件本票債權原告早已清償，有被告簽立之收據可證，被告竟仍持之重
　　　　　複行使權利。又被告抗辯原告僅支付利息，本金迄未清償與事實不符，原
　　　　　告於借款之初不知道利息這麼高，約在八十六間被告向法院聲請本票裁定
　　　　　時，始知利息過高，原告曾向被告反應，並請求降低利息，故原告八十六
　　　　　年後即開始償還本金。按執行名義無確定判決同一之效力者，於執行名義
　　　　　成立前，如有債權不成立或消滅或妨礙債權人請求之事由發生，債務人得
　　　　　於強制執行程序終結前提起異議之訴，強制執行法第十四條第二項定有明
　　　　　文，本件被告所取得之強制執行名義，既非有與確定判決同一效力之本票
　　　　　裁定，且該本票債權已因原告之清償而消滅，原告乃提起本訴請求判決如
　　　　　訴之聲明所示。
三、證據：提出本院八十七年度票字第八三三號民事裁定、本院八十九年度執字第一
    一九六二號民事執行處通知及收據各一紙（均影本）為證。
乙、被告方面：
　一、聲明：如主文所示。
　二、陳述：
　　（一）被告所持有原告簽發之本票係原告於八十五年三月間向被告借款一百萬元
　　　　　，為擔保該借款所簽發，本件借貸乃透過郭茄興居間促成，雙方並約定每
　　　　　月二萬一千元利息，原告於收到被告借款時並有簽收據三張給被告，郭茄
　　　　　興均有在場見證。
　　（二）原告自八十五年三月起至八十八年十二月止，均有繳納利息，原告所提出
　　　　　之收據即為被告將原告已付之利息明細列明交原告核對，原告所欠借款僅
　　　　　支付利息至八十八年底，本金部分尚未清償。
三、證據：提出收據三紙為證，並聲請訊問證人郭茄興。
丙、本院依職權調閱本院八十九年度執字第一一九六二號清償票款執行卷宗。
    理      由
一、原告受合法通知，均未於言詞辯論期日到場，核無民事訴訟法第三百八十六條各
    款所列情形，爰依被告聲請，由其一造辯論而為判決。
二、本件原告主張：被告持有原告於八十五年三月五日共同簽發面額一百萬元之本票
    一紙，並以八十九年度執字第一一九六二號聲請強制執行原告財產在案，惟本票
    債權原告早已清償，有被告簽立之收據可證，被告雖抗辯原告僅支付利息，本金
    迄未清償顯與事實不符，原告於借款之初不知利息這麼高，約在八十六間被告向
    法院聲請本票裁定強制執行時，始知利息過高，原告即向被告反應，並請求降低
    利息，故原告八十六年後已開始償還本金，債務業已清償完畢等語。被告則以：
    被告所持有原告簽發之本票係原告於八十五年三月間向被告借款一百萬元，為擔
    保該借款所簽發，本件借貸係透過郭茄興居間促成，雙方並約定每月二萬一千元
    利息，原告於收到被告借款時並有簽收據三張給被告收執，郭茄興均有在場見證
    ，且原告自八十五年三月起至八十八年十二月止，均有繳納利息，原告所提出之
    收據係被告將原告已付之利息明細列明交原告核對，原告所積欠本金部分仍未清
    償，原告提起本訴顯無理由等語，資為抗辯。
三、原告主張其於八十五年三月間向被告借款一百萬元，並簽發同額本票一紙以為擔
    保，被告以借款未清償，向本院聲請本票裁定強制執行，並經本院八十九年度執
    字第一一九六二號強制執行在案，業據原告提出本票裁定、民事執行處通知書各
    一紙為證，復為被告所不爭執，堪信原告之主張為真正。原告復主張前揭借款業
    已清償，並提出被告所出具之收據一紙為證，被告固不否認原告提出收據之真正
    ，且原告亦已依收據所載金額給付被告無訛，惟辯稱：原告所給付者為八十五年
    至八十八年十二月止之利息，本金一百萬元迄未清償等語。經查，被告主張兩造
    之借貸係透過證人郭茄興居中促成，於借款之初，兩造即約定利息每月二萬一千
    元，原告並依約定給付八十五年至八十八年十二月之利息，核與證人郭茄興證述
    相符，堪屬可信。又原告先主張借款時，雙方所約定之利息為每月一百二十元，
    復又稱伊於八十六年間被告向法院聲請本票裁定時，始知利息過高，即請求被告
    降低利息，此後伊所清償被告之金額係包含本金及利息等情，再由原告所提出之
    收據明細觀之，大抵均以二萬一千元為基數給付，益徵兩造於借貸之初確係約定
    利息每月二萬一千元無誤，縱有原告所指利息過高，欲請求被告降低利息之情事
    ，亦須經被告同意，始生效力，殊無原告一方認利息過高即變更原借貸契約內容
    之理，是原告之主張尚不足採。綜上，原告既未清償一百萬借款，被告對原告仍
    有借款債權存在，則原告請求確認為擔保前揭借款所共同簽發之一百萬元之本票
    債權不存在，洵屬無據，不應准許。
四、按執行名義成立後，如有消滅或妨礙債權人請求之事由發生，債務人得於強制執
    行程序終結前，向執行法院對債權人提起異議之訴，強制執行法第十四條第一項
    前段定有明文。本件被告據以為執行名義之本票裁定成立後，並無如原告所主張
    業已清償債務之事實，已如前述，從而，原告主張有消滅被告請求之事由發生，
    請求撤銷本院八十九年度執字第一一九六二號強制執行程序，亦非有理，應併予
    駁回。又本件原告起訴主張依強制執行法第十四條第二項規定，撤銷本院前揭執
    行程序，惟依其所述事實，顯係依強制執行法第十四條第一項而為主張，併予敘
    明。
五、本件事證已臻明確，兩造其餘主張陳述及所提之證據，經審酌均與本院前揭判斷
    無影響，毋庸一一論列，附此敘明。
六、結論：原告之訴為無理由，依民事訴訟法第三百八十五條第一項前段、第七十八
    條、第八十五條第一項，判決如主文。
中　　　華　　　民　　　國　　九十一　　年　　　三　　　月　　二十八　　日
                                        臺灣彰化地方法院民事第一庭
~B審判長法　　官　林金灶
~B　　　法　　官　鄭舜元
~B　　　法　　官　許雅婷
右為正本係照原本作成。
如對本判決上訴，應於判決送達後二十日內向本院提出上訴狀。
~B　　法院書記官　梁高賓
中　　　華　　　民　　　國　　九十一　　年　　　三　　　月　　二十八　　日
